臺灣新竹地方法院民事判決　九十一年度訴字第二五一號
　　原　　　告　　財團法人基督教中華傳道會台灣新恩堂董事會
　　法定代理人　　丙○○
　　被　　　告　　乙○○○
　　兼訴訟代理人　甲○○
右當事人間分割共有物事件，本院判決如左：
    主    文
兩造共有坐落新竹市○○段第一０六八地號土地，地目田，面積六五平方公尺土地，
分割如附圖所示Ａ部分面積二七平方公尺，Ｂ部分面積五．五平方公尺，合計共三二
．五平方公尺土地，歸由原告財團法人基督教中華傳道會台灣新恩堂董事會所有，如
附圖所示Ｃ部分面積三二．五平方公尺土地歸由被告乙○○○、甲○○依應有部分各
四分之三、四分之一之比例維持共有。
訴訟費用由原告財團法人基督教中華傳道會台灣新恩堂董事會負擔二分之一，被告乙
○○○負擔八分之三，被告甲○○負擔八分之一。
    事    實
甲、原告方面：
  一、聲明：如主文所示。
  二、陳述：
    （一）緣系爭土地為兩造分別共有，原告於民國五十五年間向訴外人陳壽購買系
          爭土地應有部分二分之一，陳壽去逝後由被告乙○○○、甲○○繼承其餘
          二分之一系爭土地，其應有部分被告乙○○○八分之三，其餘八分之一為
          被告甲○○所有。
    （二）系爭土地相鄰之一０六九號土地為原告所有，另一０六七號土地為被告所
          有，原告曾於五十六年底於系爭土地上出資興建圍牆，其坐落位置即原告
          起訴聲明主張之分割附圖，嗣後被告等亦無異詞，長期默示使用狀態。職
          是，依原告所提之方案分割，依土地形狀及位置觀之，符合土地經濟效用
          及全體共有人之利益。
    （三）按共有人得隨時請求分割共有物，但因物之使用目的不能分割，或契約定
          有不可割之期限者，不在此限；共有物之分割，依共有人協議之方法行之
          。分割之方法不能協議決定者，法院得因任何共有人之聲明，以原物分配
          於共有人，或變賣共有物而以價金分配於各共有人，民法第八百二十三條
          第一項、第八百二十四條定有明文。茲圍牆存在不過定暫時狀態，既無消
          滅共有關係，為管理上方便，有分割之必要。爰請求判決分割系爭土地如
          主文所示。
  三、證據：提出土地登記謄本三份、地籍圖謄本一份（均為影本）為證。
乙、被告方面：
  一、聲明：原告之訴駁回。
  二、陳述：對原告之分割方法無意見，惟被告二人願維持共有。
丙、本院依職權履勘現場，並囑託新竹市地政事務派員測量並繪製土地複丈成果圖。
    理　　由
一、原告起訴主張坐落新竹市○○段第一０六八地號土地，地目田，面積六五平方公
    尺土地為兩造所共有，原告應有部分為二分之一，被告乙○○○應有部分為八分
    之三，被告甲○○應有部分為八分之一，且兩造間並無不為分割之協議，亦無因
    物之使用目的不能分割之情形，因被告不願分割致無法為分割之協議之事實，業
　　據其提出土地登記簿謄本一件為證，被告對此並不爭執，就分割分案無特殊意見
　　，自堪信原告之主張為真實。
二、次按請求共有物之分割，應由法院依民法第八百二十四條規定命為適當之分配，
    不受當事人之拘束。又分割共有物時，法院應斟酌共有物之性質、經濟效益及全
    體共有人之利益，並應符合公平原則。查系爭土地與附圖所示Ａ、Ｂ部分相鄰之
    同段一０六九號土地為原告所有，Ｂ部分原告建有圍牆及設花圃，圍牆內為新恩
    堂教會使用範圍，而與附圖Ｂ、Ｃ部分相鄰之同段一０六七地號土地為被告乙○
    ○○、甲○○共有，業據本院會同兩造履勘現場並囑託新竹市地政事務所派員測
    量在卷，復有土地登記謄本三份、地籍圖謄本一份、現場照片九幀附卷可按。本
    院考量系爭土地目前使用狀況、經濟價值、及與相鄰土地整體使用之利益等一切
    情況，並參酌被告乙○○○、甲○○希望維持共有等情，認如附圖所示之分割方
    案，可使兩造均得有效利用系爭土地，亦符合公平原則，爰判命如附圖所示Ａ部
    分面積二七平方公尺，Ｂ部分面積五．五平方公尺，合計共三二．五平方公尺土
    地，歸由原告財團法人基督教中華傳道會台灣新恩堂董事會取得，Ｃ部分面積三
    二．五平方公尺土地歸由被告乙○○○、甲○○各按其應有部分保持共有。
五、本件共有土地之分割，兩造均蒙其利，爰命兩造按其如附圖所示應有部分之比例
    負擔訴訟費用。
六、結論：本件依民事訴訟法第八十一條第二款、第七十八條，判決如主文。
中　　　華　　　民　　　國　　九十一　　年　　　九　　　月　　  三  　　日
                                  臺灣新竹地方法院民事第二庭
~B法　　　官　楊明箴
右為正本係照原本作成。
如對本判決上訴，須於判決送達後廿日內向本院提出上訴狀。
~B法院書記官　楊靜芳
中　　　華　　　民　　　國　　九十一　　年　　　九　　　月　　  四  　　日
